【裁判字號】    94,上訴,3468
【裁判日期】    950308
【裁判案由】    傷害致死等
【裁判全文】
臺灣高等法院刑事判決                94年度上訴字第3468號
上  訴  人
即  被  告  乙○○
選任辯護人  林玠民律師
上  訴  人
即  被  告  戊○○
                    寄台中縣沙.
選任辯護人  許智勝律師
上  訴  人
即  被  告  丁○○
            丙○○
上二人共同
指定辯護人  本院公設辯護人甲○○
上列上訴人因傷害致死等案件，不服臺灣板橋地方法院九十二年
度訴字第二三三六號，中華民國九十四年六月三十日第一審判決
（起訴案號：臺灣板橋地方法院檢察署九十二年度偵第一三一一
六號、一三二二一號），提起上訴，本院判決如下：
    主  文
原判決關於乙○○、戊○○、丁○○、丙○○部分撤銷。
乙○○共同傷害人之身體，因而致人於死，處有期徒刑柒年陸月
；又共同遺棄屍體，處有期徒刑拾月。應執行有期徒刑捌年貳月
。
戊○○共同傷害人之身體，因而致人於死，處有期徒刑柒年陸月
；又共同遺棄屍體，處有期徒刑拾月。應執行有期徒刑捌年貳月
。
丁○○共同傷害人之身體，因而致人於死，累犯，處有期徒刑柒
年肆月；又共同遺棄屍體，累犯，處有期徒刑捌月。應執行有期
徒刑柒年拾月。
丙○○共同傷害人之身體，因而致人於死，處有期徒刑柒年貳月
；又共同遺棄屍體，處有期徒刑柒月。應執行有期徒刑柒年柒月
。
    事  實
一、乙○○、戊○○於民國九十二年間，僱請當時並無工作之丁○○（前於八十八年間，因違反組織犯罪防制條例案件，經
    原審法院於八十九年一月廿五日以八十九年度少訴字第九十
    三號判決，判處有期徒刑一年八月確定，於九十年一月三日
    執行完畢）、丙○○、林立偉、鍾振文（鍾振文現由原審法
    院通緝中）及尤志賢（尤志賢業經警移送軍事檢察署檢察官
    偵查後，由國防部北部地方軍事法院於九十二年十二月三十
    日以九十二年度信判字第三九二號判決，判處有期徒刑八年
    六月確定）等人，在台北縣三重市、板橋市、新莊市、三峽
    鎮○地街頭，尋找身上攜有證件之遊民，由乙○○、戊○○
    二人出面與遊民談妥條件後，以遊民之證件，向各地金融機
    關辦理汽車貸款、小額貸款、信用卡、現金卡及申辦行動電
    話等事宜，藉以謀取不法利益（此部分涉犯偽造文書、詐欺
    等罪嫌，由原審法院另案審理中）。戊○○並於九十二年三
    月間，透過丁○○承租台北縣板橋市○○路○段三十七巷二
    四二號三樓住處（下稱板橋市○○路之租賃處所），充作上
    開業務及住宿處所。乙○○、戊○○因懷疑配合辦卡之遊民
    嚴斯德在外傳述渠等所為非法情事，心生不滿，乃於同年三
    月十八日以電話指示丁○○等人將嚴斯德帶回上開租賃處所
    加以盤問，經丁○○、丙○○、林立偉、鍾振文、尤志賢等
    人在台北縣樹林市火車站附近尋獲嚴斯德，將其帶回板橋市
    ○○路之租賃處所。乙○○、戊○○與丁○○、丙○○、林
    立偉、鍾振文、尤志賢共同基於普通傷害之犯意聯絡，乙○○、戊○○指示丁○○等人對嚴斯德加以盤問，並毆打使其
    承認，因嚴斯德否認有洩漏情事，丁○○等人接續以徒手毆
    打嚴斯德。乙○○、戊○○於當日晚間十時下班後，分別自
    台北市○○路○段及台北縣新店市工作地點，駕車前往板橋
    市○○路之租賃處所附近會合，二人於翌日（三月十九日）
    凌晨零時四十五分至一時許之間某時間，抵達板橋市○○路
    之租賃處所，見嚴斯德仍不吐實，基於前揭普通傷害之共同
    犯意聯絡，惟在客觀上能見以拳打腳踢人之頭部、胸部、腹
    部等人體重要部位，可能導致人傷重致死之結果，指示丁○○、丙○○、林立偉、鍾振文、尤志賢等人將嚴斯德帶往房
    間內，對嚴斯德之頭部、腹部等處痛加毆擊。戊○○、乙○○見嚴斯德始終不肯承認，且昏睡過去，於是先後於翌日（
    十九日）凌晨二時、三時許離開，丁○○等人則留在上開租
    賃處所睡覺。嚴斯德受前述眾人之毆擊，其前額、前頰、鼻
    尖、上唇、右下腹及頭皮等處受有多處鈍挫傷及擦傷、腎臟
    瘀血、腦膜出血等傷害，並因顱內出血嚴重嚴重休克，於次
    日（即三月十九日）上午某時死亡。丁○○等人於同年三月
    十九日約中午起床後，發覺嚴斯德已無呼吸、心跳，緊急以
    電話聯繫不在現場之乙○○及謝禛邦，詢問如何處理，經乙○○、戊○○討論後，共同基於遺棄屍體之犯意聯絡，由戊○○電話指示丙○○將屍體移至他處，並布置成遊民猝死貌
    。丙○○受命後，即命鍾振文、尤志賢及林立偉以嚴某慣用
    之睡袋包裹，將屍體抬下底樓門庭，再由丁○○騎乘ＱＸ七
    －０八九號重型機車，尤志賢乘坐後方，中夾嚴斯德屍身，
    載往台北縣板橋市○○道四汴頭抽水站附近，將屍體置放在
    牆邊橫移門坐椅上後逃逸。嗣於同年三月二十一日上午十一
    時許，遭路人郭光智發覺可疑並報警處理，在警察尚未知悉
    何人為犯罪嫌疑人之前，林立偉、鍾振文於同年七月三日（
    起訴書誤載鍾振文於同年七月四日自首），向台北市政府警
    察局刑事警察大隊警員自首並供出案情，先後於同年七月八
    日凌晨零時三十分許，在台北縣板橋市○○路○段一三三號
    前拘提乙○○及戊○○，於同年七月八日凌晨四時十分許，
    在台北縣板橋市○○路二九五巷十六號拘提丁○○，於同年
    七月八日上午七時三十分許，在高雄縣鳳山市○○街一二五
    巷七十號二樓內拘提丙○○，因而查悉上情。
二、案經台北市政府警察局報請臺灣板橋地方法院檢察署檢察官
    偵查起訴。
    理  由
壹、證據能力部分：
    按被告以外之人於審判外之言詞或書面陳述，除法律有規定
    者外，不得作為證據，刑事訴訟法第一百五十九條第一項固
    定有明文；惟被告以外之人於偵查中向檢察官所為之陳述，
    除顯有不可信之情況者外，得為證據；又被告以外之人於檢
    察事務官、司法警察官或司法警察調查中所為之陳述，與審
    判中不符時，其先前之陳述具有較可信之特別情況，且為證
    明犯罪事實存否所必要者，得為證據，同法第一百五十九條
    之一第二項、第一百五十九條之二亦分別定有明文。是包括
    共同被告、共犯或被害人等在檢察官偵查中所為之審判外陳
    述，除有顯不可採信之具體情形外，仍有證據能力；而共同
    被告、共犯或被害人等在司法警察調查中所為之審判外陳述
    ，有上述情形者，亦得採為裁判之依據。經查，被告丁○○
    、丙○○及同案被告林立偉、鍾振文以及共犯尤志賢於原審
    審理時之證述與其等於偵查中之陳述不符之處甚多，而渠等
    於偵查中係基於被告身分接受檢察官訊問，依法無庸命渠等
    具結，且檢察官代表國家偵查犯罪，依法有訊問被告、證人
    及鑑定人之權，原則上均能遵守法律規定，不致違法取供，
    其可信性極高，且被告及其辯護人復未提出有何顯不可信之
    具體事證，是同案被告於偵查中之陳述對其他被告而言，應
    具證據能力。又被告丁○○、丙○○及同案被告林立偉、鍾
    振文、尤志賢於原審審理時之證述與其等於警詢中之陳述出
    入甚多，然本院認其等在警詢時所為之陳述具有較可信之情
    形（理由詳如後述），且為證明犯罪事實存否所必要者，亦
    應具證據能力，合先敘明。
貳、傷害致人於死部分：
一、訊據上訴人即被告乙○○、戊○○均矢口否認有何傷害致死
    犯行。被告乙○○辯稱：我於九十二年三月十二日至三月十
    七日前往泰國旅遊，並未攜帶行動電話，其間並未與任何同
    案被告連絡，根本不可能有任何指示；我於九十二年三月十
    八日夜間，曾為送出自泰國攜回之禮物而前往案發現場，抵
    達時被害人嚴斯德已經躺在客廳沙發，我看他的臉腫腫的，
    我還關心他有沒有事。對於同案被告毆打被害人之事，我既
    未指示，事前並不知情，事發時又不在場，自不能要求其負
    重傷害或傷害之罪責；對於被害人遭毆打致死之結果，當然
    無法預見，自不應以傷害致死罪責相繩。被告戊○○辯稱：
    我於案發當天並未到現場，故未在場實施傷害行為，至於有
    無指示同案被告將被害人帶回板橋市○○路之租賃處所教訓
    ，同案被告陳述前後不一，互有矛盾，實難作其不利之認定
    。被告丁○○辯稱：我有打被害人肚子一下，但沒有要讓被
    害人死，將被害人棄於環河道路四汴頭抽水站的公園旁，是
    想讓路人能將被害人送醫，案發後警察到我家捉我時，我並
    不在家，後來我打電話通知警方，並在家等候警察，這應該
    屬於自首；被告謝良華辯稱：我是因為林立偉與被害人在扭
    打，我去勸開，我有打被害人一下而已云云。
二、經查：
  (一)被告丁○○、丙○○與同案被告林立偉、鍾振文及共犯尤志
    賢等人於九十二年三月十八日晚間，在板橋市○○路之租賃
    處所毆打被害人，被告丁○○等人於同年三月十九日約中午
    起床後，發覺被害人並無反應，嗣由被告丁○○騎乘機車、
    共犯尤志賢乘坐後方、中夾被害人之方式，載往台北縣板橋
    市○○道四汴頭抽水站門前，將被害人置放在牆邊移門坐椅
    上後逃逸。被告林立偉、鍾振文於同年七月三日，向台北市
    政府警察局刑事警察大隊警員自首並供出案情，先後於同年
    七月八日凌晨零時三十分許，在台北縣板橋市○○路○段一
    三三號前拘提被告乙○○及戊○○，於同年七月八日凌晨四
    時十分許，在台北縣板橋市○○路二九五巷十六號拘提被告
    丁○○，於同年七月八日上午七時三十分許，在高雄縣鳳山
    市○○街一二五巷七十號二樓內拘提被告丙○○等情，業據
    被告丁○○、丙○○、同案被告林立偉、共犯尤志賢供述在
    卷；並經證人即警員王侯爵、陳源和於原審就同案被告林立
    偉、鍾振文自首乙節證述明確（詳原審卷二第三三至三六頁
    、三八至四二頁），且有照片（含板橋市○○路租賃處、被
    害人陳屍現場、載運被害人之機車）在卷可佐（見偵字第一
    三一一六號卷第二三至二八頁、三三至三七頁、偵字第一三
    二二一號卷第六一至六二頁）。又被害人於同年三月二十一
    日上午十一時許，遭路人郭光智發覺可疑並報警處理，經檢
    察官會同法醫師相驗、解剖，死亡原因為頭部外傷顱內出血
    休克死亡之情，亦經證人即報案人郭光智於警詢中證述綦詳
    （詳偵字第一三一一六號卷第三０至三一頁），並有台灣板
    橋地方法院檢察署檢察官相驗屍體證明書（見相字卷第十一
    頁）、勘驗筆錄（見相字卷第十二頁）、法務部法醫研究所
    （九二）法醫所醫鑑字第０四七二號鑑定書（見相字卷第十
    五至二三頁）可參。是被害人遇害之事實，足堪認定。
  (二)就被告丁○○、丙○○等人如何毆打被害人乙節。
  1.被告丁○○(1)於警詢時供稱：我於客廳坐在嚴斯德旁邊，乙○○在客廳質問嚴斯德有無在外面說公司壞話，當時嚴斯德
    喝醉酒躺在我左手邊，我就用左手肘打其肚子，然後將嚴斯
    德扶正，隨後乙○○就恐嚇說如果不老實講就會很慘，乙○○指示我把嚴斯德帶到中間小房間，林立偉等人陸續進入房
    間，丙○○先問嚴斯德有無說公司的事，當時我沒有看見何
    人出手打嚴斯德，但有聽見嚴斯德被打時一直說沒有對外說
    公司的壞話... 我聽丙○○問不出來，想說嚴斯德可能真的
    沒有說公司的事，我就叫他們不用再問了，我走到客廳向乙○○表示要去接女朋友，便離開現場等語（詳偵字第一三二
    二一號卷第一一九頁）。(2)於偵查中供稱：在小房間內大家
    都有動手，我有問嚴斯德一些話；在客廳我用手肘毆打他肚
    子、右下腹，當時嚴斯德已從房間帶出來等語（詳偵字第一
    三一一六號卷第一四一頁）。(3)於原審調查時供稱：我把嚴
    斯德帶到房間裡問話，嚴斯德已經喝醉酒，答話支支吾吾的
    ，我與陳明瀧站在小房間門口聊天，林立偉在房間裡面打嚴
    斯德。後來乙○○來時，我們就把嚴斯德帶到客廳，乙○○
    問嚴斯德，但他都沒有回答，我在客廳打嚴斯德的肚子一下
    ，嚴斯德說他很累，想要睡覺，我就讓他在客廳沙發躺著睡
    覺，之後我就離開了，隔天下午兩點半左右才回到大觀路租
    屋處等語（詳原審卷一第二九至三十頁。(4)於原審審理時供
    稱：我在事發前一個禮拜時常不住在大觀路，我發現嚴斯德
    不對勁時，是從外面回來，所以我以為當天晚上我住在女朋
    友家，現在回想起來，當時我應該是留在大觀路租賃處。我
    肯定有打他，但是先把他帶去小房間，還是先打他再帶去小
    房間，我不記得。我記得乙○○問過嚴斯德，問沒幾句話，
    嚴斯德說他很累，然後就睡著了，乙○○就讓他睡了等語（
    詳原審卷二第二三三頁〕。
  2.被告丙○○(1)先後於警詢、檢察官訊問時供稱：乙○○在客
    廳質問嚴斯德有無在外亂說話，嚴斯德否認，丁○○就用拳
    頭及手肘毆打其頭部及胸部，嚴斯德哀叫不要打他，乙○○
    在看電視說太吵了，要丁○○帶進房間毆打，隨後尤志賢、
    林立偉、鍾振文也跟進去，當時我還在客廳，過了約五、六
    分鐘後，乙○○問我：「你不進去表現一下？」，我才跟著
    進去，打了他臉部及右肩部各一下，我見到丁○○用拳頭及
    手肘打嚴斯德臉部及胸部，嚴斯德蹲在床墊上以手護住頭部
    ，其他人當時都圍著看等語（詳偵字第一三二二一號卷第一
    四四、一四五頁，偵字第一三一一六號卷第九一頁、第一四
    五頁）。(2)於原審供稱：嚴斯德不知道為什麼與林立偉發生
    爭執，我進去房間看，看到他們兩人打在一起，我就幫忙林
    立偉，朝嚴斯德臉部及背部各一巴掌等語（詳原審卷一第三
    二頁、卷二第一一二頁）。
  3.同案被告林立偉於(1)警詢時供稱：將嚴斯德帶至屋內第二個
    房間，我們其餘四人跟著進去，丁○○率先動手毆打嚴斯德
    之手及身體（嗣稱毆打頭部），嚴斯德倒臥在彈簧床墊上，
    接著丙○○就用腳踹他背部（嗣稱腰及腳部），隨後我徒手
    毆打其手臂及腳，尤志賢用腳踹嚴斯德之腳部，鍾振文則站
    立於一旁觀看，亦未勸阻等語（詳偵字第一三一一六號偵查
    卷第七頁）。(2)於原審供稱：我先推死者一把，然後用拳頭
    打他肚子一兩下，其他人就跟著上來打，場面很混亂，兩三
    秒後，嚴斯德叫說不要打了，我們才住手等語（詳原審卷二
    第一三三頁〕。
  4.同案被告鍾振文於警詢時供稱：我們將嚴斯德帶進房間內，
    丁○○、丙○○、尤志賢、林立偉動手圍毆嚴斯德之背部及
    身體，嚴斯德被打之後倒臥在彈簧床墊上，丁○○用腳踹其
    手臂等語（詳偵字第一三一一六號卷第十三頁反面）。
  5.綜上，依被告丁○○上揭供述，可見其始終坦承在客廳出手
    毆打被害人之腹部一下，但對於在小房間有無毆打被害人，
    其於原審雖否認之，惟依被告丙○○、林立偉、鍾振文上揭
    證述，均指稱被告載聖偉在房間內有毆打被害人，是被告丁○○先在客廳毆打被害人，經被告乙○○指示將被害人帶進
    房間，在房間內與眾人共同毆打被害人，嗣於客廳再徒手毆
    擊被害人腹部之情，堪以認定。再依被告丙○○上揭供述，
    並參諸同案被告林立偉、鍾振文上開證述，可見被告丙○○
    亦確有毆打被害人。是被告丙○○對於毆打被害人身體何部
    分先後供述雖有出入，惟其在房間內，徒手毆打被害人臉部
    及身體等情之供述情節一致，堪以認定。又參酌上揭法務部
    法醫研究所鑑定書，可知被害人死亡後，經檢察官會同法醫
    師進行解剖鑑定，發現被害人之營養體格不佳，屍體之前額
    、頰、鼻尖、上唇等處有挫鈍傷，臉有挫鈍傷、眼球混濁、
    瞳孔等圓零點四公分直徑，眼結膜淤血，腹部右下側腹有二
    長條擦挫傷各十乘零點五公分，頭皮有出血見於前額三乘三
    公分及左顳枕部三乘四公分、無骨折，硬膜下四腫見於右顳
    部等傷情，死亡原因為頭部外傷臚內出血休克死亡，準此益
    徵被害人確係遭被告丁○○、丙○○等人圍毆致死。
  (三)就被告丁○○、丙○○與同案被告林立偉、鍾振文及共犯尤
    志賢等人是否受僱於被告乙○○、戊○○，並依其等指示找
    尋遊民辦理貸款等事宜乙節。
  1.被告丁○○於警詢時供稱：今年二月過完農曆年，鍾振文有
    意思到戊○○、乙○○開設的公司任職，鍾振文、尤志賢邀
    我一起過去，戊○○於三月初約我和鍾振文、尤志賢在咖啡
    廳談工作情形，戊○○另外帶了乙○○前來。當時戊○○說
    每月要找四個人回來，如果他們有意願什麼門路都有，底薪
    每月二萬五千元，每少一個人頭扣二千元，多一個人頭加二
    千元。我們加入之後，林立偉和丙○○告知實情是要去找流
    浪漢回來充當人頭，辦理人頭貸款、申請信用卡、現金卡與
    辦理大陸新娘假結婚等不法情事，我知道後就一直想離開公
    司，大家都不願意去做，過了將近三個禮拜，戊○○和乙○○就火大了，要我們開車出去找有信用額度的遊民，把他們
    押回來由戊○○和乙○○他們談，但我一直到離開公司都沒
    有找到遊民回來等語（詳偵字第一三二二一號卷第四七頁）
    。
  2.被告丙○○於警詢時供稱：戊○○、乙○○是以前任職於「
    千山淨水器公司」的同事，戊○○、乙○○現仍任職該公司
    ，私底下兩人合夥開設冒貸公司等語（詳偵字第一三二二一
    號卷第五六頁）。
  3.同案被告林立偉於警詢時供稱：認識「永哥」（即乙○○）
    時，當時我蹺家在外，他邀我到其公司任職，供我吃住，僅
    從事打雜工作，任職約一個月後，「永哥」要我到附近街頭
    、公園及車站等地，尋找有身份證之流浪漢、遊民回來充當
    人頭，利用人頭申請現金卡、信用卡、郵局存摺、手機、門
    號、向銀行辦理小額貸款及購買中古車申辦貸款等謀取不法
    利益，所得利益均由「永哥」拿走，每個禮拜「永哥」會給
    我二至三千元不等之生活費，供我平日吃飯及花費之用。我
    進入公司時，死者嚴斯德就已經與「永哥」同住在台北縣三
    重市之公司，後來陸續遷移至台北縣迴龍工業區內新莊、三
    峽等地，最後再搬遷之板橋市○○路○段三十七巷二四二號
    三樓居住。死者嚴斯德原來也是遊民，是誰找來的我不清楚
    ，「永哥」有利用他的名義去申辦銀行貸款及汽車貸款等，
    「永哥」也用遊民的身份去找其他遊民回來充當人頭，平日
    「永哥」僅提供酒及吃、住給死者嚴斯德，並無支付他任何
    酬勞等語（詳偵字第一三一一六號卷第七頁）。
  4.同案被告鍾振文於警詢時供稱：我於在工作之洗車場認識「
    邦哥」（即戊○○）時，他說我洗車工作時間長、錢又少，
    便邀我到其公司任職，並供我吃住，只需找人，三月初「邦
    哥」約我到咖啡廳談工作事情，當時洗車場同事「阿偉」（
    即丁○○）也一起前往，「邦哥」說每月找四個遊民回來辦
    人頭貸款，月薪二萬五千元，叫我到街頭、公園及火車站、
    地下道等地，尋找有身份證之流浪漢、遊民回來充當人頭，
    利用人頭申請信貸、與大陸新娘假結婚、辦護照、向銀行辦
    理小額貸款及購買中古車申辦貸款等牟取不法利益等語（詳
    偵字第一三一一六號卷第十三頁）。
  5.綜上，依被告丁○○、丙○○、同案被告林立偉、鍾振文等
    人上揭供詞，可見渠等供述相互合致。衡諸同案被告林立偉
    、鍾振文係自首而供出案情，其等陳述應出於自由意識無疑
    ；而被告丁○○、丙○○等人經警拘提到案，經聲請羈押獲
    准，其等對於如何毆打、棄置被害人等犯罪事實，供述甚詳
    ，再衡以被告相互間並無仇怨，當無設詞誣陷之動機，是被
    告等人到案之情狀雖有異，惟其等供述內容互核相符。反之
    被告經檢察官起訴後停止羈押，於原審準備程序及審理時則
    翻異前詞、一致否認，惟對於毆打被害人之原因則交待不清
    ，兩相比較，被告等人於警詢之陳述具有較可信之情況，自
    得為證據，且具憑信之理由，從而被告丁○○、丙○○與林
    立偉、鍾振文、尤志賢等人受僱於被告乙○○、戊○○，並
    依其等指示找尋遊民辦理貸款等事宜等情，堪以認定。
  (四)就被告乙○○及戊○○二人有無抵達現場？何時抵達現場？
    有無指示其餘被告毆打被害人乙節。
  1.被告乙○○於九十二年三月間案發當時，任職於千山淨水股
    份有限公司（設於台北縣三重市○○路○段八十八之十一號
    二樓）位於台北市○○路○段二二六號之八德門市部（下稱
    千山淨水公司八德門市），擔任工務員，上班時間為上午十
    時三十分至晚上十時，該公司並無打卡制度，各門市由店員
    管理員工出缺勤情況，上班期間由門市店長安排行程讓工務
    員完成；被告戊○○於九十二年三月間案發期間，任職於千
    山淨水公司，擔任專櫃駐場人員，上班地點在碧潭大潤發之
    量販店，上班時間為上午十時三十分至晚上十時，駐場人員
    不需回公司打卡，出缺勤情況由員工自我管理並回報總公司
    等情，有千山淨水公司九十四年四月十九日千山字第九四０
    ０一號函在卷可稽（見原審卷三第三０至三一頁）。再被告
    乙○○於九十二年三月十二日出境，同年三月十七日入境，
    有護照影本在卷（見原審卷三第三三頁）。又本件案發當時
    ，被告乙○○、戊○○、丁○○、丙○○及同案被告林立偉
    、鍾振文、共犯尤志賢之行動電話號碼分別為0000000000、
    0000000000、0000000000、0000000000、0000000000（另一
    號碼為0000000000）、0000000000、0000000000號，業經被
    告等人所自承，且有行動電話申請人資料附卷可參（見原審
    卷二第一六二頁、一八七頁、一九一頁、二００頁、二一０
    頁、二一九頁、二二三頁）。另被告乙○○於三月十八日凌
    晨零時十三分零五秒起即有通話紀錄，且於同日凌晨零時五
    十六分四十四秒，被告乙○○打電話給被告戊○○；同日四
    時十二分十六秒，被告戊○○打電話給被告乙○○；同日十
    二時三十一分十六秒及十二時四十八分十七秒，被告乙○○
    打電話給被告戊○○，十四時四十五分五十七秒，被告乙○○打電話給被告丙○○，此有卷附通話紀錄可考（見原審卷
    二第一七二頁、一九三頁）。依上，可見被告乙○○係於九
    十二年三月十七日返國，隨即於與其他同案被告有密切之連
    絡，是被告乙○○辯稱其至泰國旅遊，未攜帶行動電話，不
    可能指示其他被告尋找或毆打被害人云云，尚難遽信。
  2.按台灣民眾持有行動電話之普及率非常高，且行動電話業者
    眾多，因此行動電話基地台設置之密度很高，尤其在都會地
    區更形成綿密之網路；而電磁波從四面八方釋出，因此同一
    地點使用行動電話，因接收或發話時之角度不同，可能透過
    不同之基地台發送訊號，此為公眾週知之常識。本件案發地
    點係在被告戊○○利用丁○○名義承租之台北縣板橋市○○
    路○段三七巷二四二號三樓，而依通話紀錄（見原審卷二第
    一六二至二二五頁）所載「台北縣板橋市○○路○段二二之
    一號五樓」之基地台位置（見原審卷二第一六四頁），接近
    上開大觀路租賃處所，且出現次數頗多，參諸通話時間多為
    被告丁○○等人待在板橋市○○路租賃處所之時。另基地台
    位置「台北縣板橋市○○路○段二三七號」（見原審卷二第
    一六四頁），出現在被告等人通話紀錄之次數眾多，距離板
    橋市○○路亦不遠。參諸被告等人通話時，前後通話時間相
    距僅數分鐘，甚至一、二分鐘，其基地台即在「台北縣板橋
    市○○路○段二二之一號五樓」、「台北縣板橋市○○路○
    段二三七號」互換（例如：被告丁○○於九十二年三月十九
    日十五時十八分四十六秒通話之基地台在「台北縣板橋市○○路○段二二之一號五樓」，十五時二十分十二秒之基地台
    在「台北縣板橋市○○路○段二二之一號五樓」，十五時二
    十一分三十五秒，又變回「台北縣板橋市○○路○段二二之
    一號五樓」，而上述時間，被告丁○○供稱均待在板橋市○○路之租賃處）。由此可知，通話紀錄顯示基地台位置在上
    述二處所，均係被告等人在板橋市○○路租賃處所使用行動
    電話。至於被告戊○○之通話紀錄多有顯示「台北縣新店市
    ○○路二十二號（新店大潤發）」，參諸被告戊○○之工作
    地點在台北縣新店市碧潭大潤發，可知顯示上述基地台位置
    時，即在被告戊○○上班地點使用行動電話。又被告乙○○
    之通話紀錄多有顯示「台北市○○區○○路四段二一三號」
    ，參諸被告乙○○之工作地點在台北市○路○段二二六號，
    可知顯示上述基地台位置時，即在被告乙○○上班地點使用
    行動電話。
  3.依通話紀錄顯示，被告戊○○於九十二年三月十八日二十二
    時零七分四十二秒之前（包含該通）通話之基地台位置均在
    「台北縣新店市○○路二十二號－新店大潤發」，此與被告
    戊○○工作時間至晚上十時之情相符。當天二十二時十一分
    三十四秒通話之基地台位置在「台北縣新店市○○段大湖底
    小段」，二十二時十八分十二秒通話之基地台位置在「台北
    縣中和市○○路四六九巷四十號七樓」，二十二時十九分四
    十秒通話之基地台位置在「台北縣中和市○○路七七六號十
    樓」。其後當天之通話紀錄均未顯示基地台位置，惟被告戊○○有與同案被告間有密切之連絡，計有：二十二時二十二
    分十四秒打電話給丁○○（通話時間七十六秒）、二十三時
    十八分四十三秒打電話給丁○○（通話時間三十二秒）、二
    十三時三十五分三十七秒打電話給乙○○（通話時間四百零
    三秒）、二十三時四十二分三十六秒打電話給丁○○（通話
    時間為三百十三秒）、二十三時四十八分二十四打電話給丙○○（通話時間為四百二十六秒）、二十三時五十七分三十
    五秒打電話給丙○○（通話時間五十一秒）。是被告丁○○
    與林立偉、鍾振文、尤志賢等人所述「被告戊○○指示我們
    教訓嚴斯德」與上揭通話紀錄顯示被告戊○○與其他共同被
    告有密切連絡之情相符。
  4.再依通話紀錄顯示，被告戊○○於翌日凌晨零時四十四分六
    秒打電話給被告丁○○時之基地台位置在「台北縣板橋市○○○路六號」；而板橋市○○○路與大觀路二段十分接近。
    從被告戊○○使用行動電話之地點研判，被告戊○○於九十
    二年三月十八日晚上十時許下班後，即從台北縣新店市之工
    作地點，途經台北縣中和市前往板橋市，而最後顯示之基地
    台位置極為靠近板橋市○○路租賃處所，是被告戊○○前往
    板橋市○○路租賃處所之可能性極高。再參諸被告乙○○於
    九十二年三月十八日二十二時二十一分二十秒通話之前，使
    用行動電話之基地台位置多在「台北市○○區○○路四段二
    一三號」，符合被告乙○○在台北市○○路○段二二六號上
    班，每日晚上十時下班之情。又被告乙○○於當天二十三時
    三十五分三十七秒使用行動電話，其基地台位置在「三重市
    ○○路二一五號十二樓」；九十二年三月十九日凌晨零時四
    十一分二十七秒使用電話之基地台位置在「台北縣板市○○
    路○段一００號」；三月十九日零時四十六分四十二秒被告
    乙○○打電話給戊○○時，被告乙○○及戊○○二人之基地
    位置分別在「台北縣板橋市○○○路一三九號－板橋南雅夜
    市」、「台北縣板橋市○○○路六號」，二處極為接近。由
    被告戊○○、乙○○使用行動電話之通話紀錄顯示，被告乙○○、戊○○於九十二年三月十八日晚上十時之後，分別自
    台北市○○路、台北縣新店市之工作地點離開，分別途經台
    北縣三重市、中和市，往台北縣板橋市○○路租賃處所前進
    。另衡諸同案被告林立偉於警詢及檢察官偵訊時、鍾振文於
    警詢、共犯尤志賢於原審審理時均供稱「被告乙○○、戊○○於九十二年三月十八日晚上十二點多一起抵達板橋市○○
    路租賃處所」之情，與前述通話紀錄不謀而合，準此可推斷
    被告乙○○、戊○○二人相約於三月十九日凌晨零時四十六
    分以後至一時許前某時間在租賃處所附近會合。又被告戊○○於三月十九日晚上十時下班後至凌晨零時四十六分四十二
    秒通話前，與同案被告多人有密集之通話，已如前述，待被
    告乙○○、戊○○於凌晨零時四十六分四十二秒通話後，被
    告乙○○、戊○○、丙○○與同案被告林立偉、鍾振文、共
    犯尤志賢間，卻無任何無通話紀錄，待凌晨二時零九分零秒
    ，被告戊○○、乙○○始又有通話，更可推論在此期間內，
    上開被告均在一起。是被告戊○○辯稱九十二年三月十八日
    案發當天並未前往板橋市○○路租賃處所云云，顯係卸責之
    詞，難以採信。
  5.由卷附被告乙○○之通話紀錄顯示，其於九十二年三月十九
    日凌晨二時九分六秒之基地台位置在「台北縣板橋市○○路
    ○段二三七號」，同日凌晨二時四十四分四十七秒之基地位
    置在「台北縣板橋市○○○路一三九號－板橋南雅夜市」，
    同日凌晨三時零二分零二秒之基地台位置在「台北縣板橋市
    ○○路○段二三七號」，上述地點均在板橋市○○路之租賃
    處附近。而基地台位置顯示在「台北縣板橋市○○路○段二
    三七號」，即在板橋市○○路之租賃處使用行動電話，此由
    其他同案被告丁○○等人之通話記錄多有出現該址，而其等
    於上述時間均待在板橋市○○路租賃處所可資證明。因此，
    被告乙○○於三月十九日凌晨三時零二分零二秒，仍待在板
    橋市○○路之租賃處所。另由被告乙○○有於三月十九日凌
    晨二時零九分零六秒打電話給被告戊○○之通話紀錄，應可
    推斷被告戊○○於三月十九日凌晨二時許先行離開，被告乙○○於同日凌晨三時以後始行離開。
  6.依卷附通話記錄顯示，被告戊○○、乙○○於三月十八日中
    午開始即與其餘同案被告有密切、頻繁之連繫，當天晚上十
    時下班後，被告戊○○、乙○○即分別自工作地點前往板橋
    市○○路之租賃處所，其等二人分別於翌日凌晨二時、三時
    許始離開。參諸被告丁○○於檢察官訊問時供稱：「戊○○
    跟我說乙○○在路上馬上過來，要我們教訓他，問出他在外
    面說了什麼。」（詳偵字第一三一一六號卷第一四一頁）；
    於原審調查時供稱：「（問：乙○○或戊○○有無叫你教訓
    他？）好像是戊○○吧！在電話連絡時他說的，他要我一定
    要問出被害人到底說些什麼，他說這個人不怕打，叫我們教
    訓他。」等語（詳原審卷一第三０頁）；而被告戊○○與被
    告丁○○交情不錯，平日交談較多，故通話紀錄顯示其等通
    話較多之情，業據被告戊○○於原審供述明確供述（詳原審
    卷三第十六頁），衡情被告丁○○當無設詞誣陷之理，其供
    述應可採信。再被告丙○○先後於警詢、檢察官訊問時均供
    稱：被告乙○○嫌在客廳太吵，要我們將被害人帶進房間毆
    打，而我在客廳看電視，被告乙○○說：「你不進去表現一
    下？」等語（詳偵字第一三二二一號卷第五四頁反面、五六
    頁、一四四頁反面），而被告丙○○與被告乙○○間，亦無
    閒隙，衡情被告丙○○亦無設詞攀陷之理。是被告戊○○、
    乙○○有指示被告丁○○、丙○○等人毆打被害人乙節，堪
    以認定。
  7.至於被告丁○○、丙○○與同案被告林立偉於原審以證人身
    分接受交互詰問，對於何以將被害人嚴斯德帶回板橋市○○
    路租賃處、何人指示毆打被害人乙節，多表示「被告乙○○
    、戊○○未指示」或「不記得」云云；對於被告乙○○、戊○○於九十二年三月十八日夜間、三月十九日凌晨有無前往
    板橋市○○路之租賃處所，多表示「被告戊○○當天未前來
    ，被告乙○○於被害人遭圍毆後才前來，待不久就離開了」
    云云。惟被告丁○○、丙○○與同案被告林立偉等此部分所
    言，顯與上揭通話記錄所示不符。且被告丁○○等人既受僱
    於被告乙○○、戊○○尋找遊民，其等與被害人嚴斯德並無
    仇怨，倘未經被告乙○○、戊○○之指示，何以將被害人帶
    回板橋市○○路之租賃處，加以嚴刑逼供，其等對此部分動
    機均無合理之解釋，是被告等人於原審審理時之上開供述，
    顯係附和被告乙○○、戊○○之詞，難以採信。
  (五)就被告等對於被害人死亡結果是否有預見之可能性？是否須
    負傷害致人於死之罪責乙節。
  1.被告丁○○、丙○○等人因受僱尋找遊民辦理信用卡等事宜
    始與被害人相識，彼此並無仇怨，因受同案被告乙○○、戊○○指示逼問被害人有無在外透露其等非法情事，進而圍毆
    被害人，其等應無深仇大恨而致人於死之動機，參諸被告丁○○等人並無使用刀械等致命凶器，身體傷情亦無刑法第十
    條所定之重傷，是被告丁○○等人意在逼使被害人說出實情
    ，主觀上僅有普通傷害之犯意，衡情不致有殺人或重傷害之
    故意，是被害人發生死亡之結果，應非被告丁○○等人之本
    意。然頭部為人之生命要害部位，其構造亦甚為脆弱，倘用
    力重擊，足以導致生命死亡之結果，此在一般情狀下會產生
    相同之結果，屬於客觀上所能預見。本件被害人死亡之直接
    原因在於頭部外傷臚內出血，已如前述，被告多人對被害人
    一輪猛打，其等在客觀上既有預見之可能性，被告等人自應
    負傷害致死之罪責。至被告丁○○、丙○○及其辯護人辯稱
    其等對於被害人之死亡並無預見，因此不負過失致死罪責置
    辯，此係對客觀情狀之預見與主觀上預見未予區分，容有誤
    會（倘被告主觀上有所預見，其犯行可能提升至殺人罪）。
    再者，被害人確係因頭部外傷臚內出血休克死亡，其間顯有
    相當因果關係，被告等人自難辭傷害致人於死罪責。
  2.被害人係遊民，營養體格不佳，已如前述，被告乙○○、戊○○對此應有所了解，猶指示被告丁○○、丙○○等多人逼
    問並加以毆打，其等於主觀上雖僅有普通傷害之犯意，被害
    人發生死亡之結果，應非被告之本意。然其等指示眾人圍毆
    被害人之身體，且「下手重一點」，而毆打目的要使被害人
    說出「實話」，其他共同被告懾於被告乙○○、戊○○之權
    威，自會對被害人造成持續且嚴重之傷害，屬於客觀上所能
    預見之情狀，依上開說明，被告乙○○、戊○○自亦應負傷
    害致死之罪責。
三、綜上所述，被告乙○○、戊○○、丁○○、丙○○等人所犯
    傷害致死之犯行，事證明確，自應予依法論科。
參、遺棄屍體部分：
一、被告丁○○、丙○○等人於九十二年三月十九日約中午起床
    後，發覺被害人已無呼吸、心跳，緊急以電話聯繫不在現場
    之被告乙○○及謝禛邦，詢問如何處理，經被告乙○○、戊○○討論後，由被告戊○○電話指示被告丙○○將屍體移至
    他處，並布置成遊民猝死貌，被告丙○○受命後，即命鍾振
    文、尤志賢及林立偉以嚴某慣用之睡袋包裹，將屍體抬下底
    樓門庭，再由被告丁○○騎乘ＱＸ七－０八九號重型機車，
    證人尤志賢乘坐後方，中夾被害人嚴斯德，載往台北縣板橋
    市○○道四汴頭抽水站門前，將被害人置放在牆邊橫移門坐
    椅上後逃逸，嗣於同年三月二十一日上午十一時許，遭路人
    發覺可疑並報警處理等情，業據被告丁○○（詳偵字第一三
    一一六號卷第九二頁；原審卷一第八四頁、卷二第一０九頁
    、二三四頁）、丙○○（詳偵字第一三二二一號卷第一二三
    頁）及同案被告林立偉（詳偵字第一三一一六號卷第一二０
    頁）、鍾振文（詳偵字第一三一一六號卷第六二頁、一一二
    頁、一二０頁）、共犯尤志賢（詳原審卷二第九九至一００
    頁）先後於警詢、偵查中、原審供述明確，核與證人郭光智
    於警詢時證述（詳偵字第一三一一六號卷第三０頁）之情節
    相符，且有如上所示之照片附卷可稽（含板橋市○○路租賃
    處、被害人陳屍現場、載運被害人之機車）。參諸被告丁○○等人發現被害人睡覺姿式自始沒變，又叫不起來，感覺不
    對勁，以手試其鼻孔，發現並無氣息，再以手按其胸部，發
    現也無心跳之情，業經被告丁○○等人供述明確；再共犯尤
    志賢於原審亦稱：「他的手腳冰冷、身體僵硬，我們要遺棄
    時，他的關節已無法彎曲。」；又同案被告林立偉、鍾振文
    於警詢時復稱：確定被害人已經死亡；且被害人於同年三月
    二十一日經路人發現時確已死亡。是被告丁○○、丙○○等
    人共同遺棄屍體之犯行，應堪認定。至被告丁○○等人辯稱
    其等移置被害人身體時，不確定被害人已否死亡，其等無遺
    棄屍體之意；其等移置該處，欲讓路人看見送醫救治云云。
    惟倘被告丁○○等人認為被害人尚未死亡，有意救治，只須
    送至醫院或撥打救護電話，甚至移置人車繁忙之處，方可達
    其目的，惟被告丁○○等人棄置被害人之地點在台北縣板橋
    市○○道四汴頭抽水站門前，就交通繁忙之板橋市而言該處
    位置較為偏僻，往來人車較少，且被害人移置在牆邊橫移門
    坐椅上，身體覆蓋睡袋，外觀上貌似遊民在該處睡覺或猝死
    ，此有卷附照片可參，足徵被告丁○○等人所辯顯與上情不
    合，難以採信。
二、被告乙○○、戊○○有無指示被告丁○○等人遺棄被害人屍
    體乙節。
  (一)被告丁○○等人之供述：
  1.被告丁○○供稱：我打電話給戊○○0000000000之電話，告
    知被害人死亡之事，戊○○叫我們不要慌、不要急，先打給
    乙○○看他意思要怎麼處理，我打電話給乙○○，乙○○不
    相信，認為昨天還好好的，隨後指示要我把他丟到外面，處
    理乾淨自己小心，看情形怎麼樣再打給他，回報狀況等語（
    詳偵字第一三二二一號卷第四八頁、第一三六頁，偵字第一
    三一一六號卷第九二頁反面）。其於原審供稱：：我打電話
    問乙○○或戊○○怎麼辦，對方說要我自己處理，我與丙○○、鍾振文、林立偉、尤志賢討論怎麼辦，有人提議說要送
    醫院，但林立偉說不能夠送醫，不然會有事情，其中有人就
    提議把他放在橋下讓他死，但沒有人敢這麼做等語（詳原審
    卷一第三０頁）。
  2.被告丙○○供稱：我在現場睡覺，大約中午醒來，有人先發
    現嚴斯德已經死亡，大家提議由我打電話給乙○○或戊○○
    ，我記不得打給誰，他指示我將屍體丟棄等語（詳偵字第一
    三二二一號卷第五六頁）。嗣稱隔天中午醒來，丁○○說「
    邦哥」指示把屍體處理掉，我就很驚訝問發生何事，丁○○
    向我說他死在客廳，我也嚇到了，我就趕快回房收拾行李，
    我馬上打電話給「永哥」說我要回高雄，但我沒有提到嚴斯
    德已死的事，但他已知道，我就立即從房間開門出來，他們
    已將屍體抬出處理掉等語（詳偵字第一三二二一號卷第一四
    一頁）。又於偵查中供稱：是我打電話給乙○○，乙○○叫
    我們把屍體丟掉，我就轉告丁○○等人處理等語（詳偵字第
    一三一一六號卷第九一頁）。
  3.同案被告林立偉於警詢及偵查中供稱：我告訴其他四人說嚴
    斯德已經死掉，「阿華」提議打電話給「永哥」，我馬上打
    電話給「永哥」，「永哥」就說等一下打電話給我，過十分
    鐘左右，「永」打電話再確認嚴斯德確無呼吸，交待丙○○
    如何處理，丙○○再告訴我們把嚴斯德的屍體載到偏僻的地
    方丟掉等語（詳偵字第一三一一六號第八頁、第六０頁）。
  4.同案被告鍾振文於警詢及偵查中供稱：發現被害人沒有氣息
    ，丙○○立即打電話給乙○○，乙○○就指示丙○○把嚴斯
    德的屍體載到偏僻的地方丟掉，丙○○就指揮丁○○下樓牽
    車及把風，我及尤志賢、林立偉三人用深藍色睡袋披在嚴斯
    德身上，並將嚴斯德攙扶至一樓，丙○○留在三樓內... 事
    後乙○○交待我們不得報警，否則大家會死得很難看等語（
    詳偵字第一三一一六號卷第十三頁、第一一二頁，偵字第一
    三二二六號卷第一三一頁）。
  5.共犯尤志賢於警詢證稱：發現被害人沒有氣息，鍾振文便打
    電話給戊○○說嚴斯德已經死亡，戊○○在電話中指示鍾振
    文叫我們自己想辦法把屍體處理掉，後來鍾振文跟丙○○說
    戊○○的指示，丙○○就說照戊○○說的去做等語（詳偵字
    第一三二二一號卷第一四九頁）。
  6.綜上所述，被告丁○○等人對於發現被害人已無氣息後，何
    人打電話給何人（被告乙○○或戊○○），被告乙○○或戊○○指示何人轉告其他人進行棄屍等細節之陳述雖有所出入
    ，惟被告丁○○等人係受被告乙○○或戊○○之指示棄屍，
    則大致相符。
  (二)被告戊○○、乙○○雖均辯稱：被告丁○○打電話說被害人
    怪怪的，問如何處理，伊回答送醫院云云，其餘被告於原審
    審理時亦附和之。惟查，被告等人於案發當天互通電話，九
    十二年三月十九日凌晨二時九分六秒，被告乙○○打電話給
    被告戊○○後，被告等人即未通話；直到當天十五時二十九
    分四秒，被告丁○○才打電話給被告乙○○（通話時間一百
    五十八秒），可推斷被告丁○○等人於三月十九日上午均在
    睡覺，中午陸續起床，於下午三點許發現被害人已無氣息，
    被告丁○○打電話給被告乙○○。又被告乙○○於三月十九
    日十五時三十二分零二秒打電話給被告丁○○（通話時間十
    一秒），被告丁○○於十五時三十六分十二秒打電話給被告
    乙○○（通話時間九十七秒），被告乙○○於十五時四十二
    分二十二秒打電話給被告戊○○（通話時間八十七秒），被
    告戊○○於十五時四十八分三十八秒打電話給被告丁○○，
    被告戊○○於十五時五十三分四十六秒打電話給被告乙○○
    （通話時間三百六十二秒），被告丁○○於十五時五十四分
    零二秒打電話給同案被告鍾振文（通話時間十五秒），被告
    戊○○於十六時零分零二秒打電話給被告乙○○（通話時間
    二百零八杪），被告戊○○於十六時十分十二秒打電話給被
    告丙○○（通話時間二百杪），被告戊○○於十六時十九分
    零二秒打電話給被告丁○○（通話時間六十七杪），之後直
    至十九時二十二分零五秒，被告丁○○才打電話給被告丙○○，此有通話紀錄附卷可憑。是自被告丁○○於三月十九日
    十五時二十九分打電話給被告乙○○後，至被告戊○○打電
    話給被告丁○○止，短短五十分鐘內，被告等人通話頻繁，
    被告乙○○與戊○○間、被告戊○○與丁○○間、被告戊○○與丙○○間均有較長時間之對話。倘依被告戊○○、乙○○二人辯稱被告丁○○詢問如何處理，其等答以送醫或自行
    處理，之後即不了解被告丁○○等人如何處理之情形觀之，
    被告乙○○、戊○○與其他被告應無如此頻繁及長時間之通
    話。由上開卷附通話記錄觀之，當可推斷被告丁○○向被告
    乙○○告知被害人已無氣息之訊息後，被告乙○○先向被告
    丁○○確認被害人是否確已死亡及詢問狀況，被告丁○○向
    被告乙○○回報後，被告乙○○即與被告戊○○商量如何處
    理，經商議後，再由被告戊○○向被告丙○○及被告丁○○
    指示如何處理。
  (三)被告乙○○復辯稱：我對丁○○說趕快送醫，過十分鐘後，
    再問丁○○，他說已經處理好了，我以為他已經將嚴斯德送
    醫，所以就沒有再過問云云；另被告戊○○辯稱：我說送醫
    院好了，後來他們處理情形我不知道云云。然而被告等人棄
    置被害人屍體後，相互間仍有頻繁之電話連繫，此觀諸卷附
    通話紀錄甚明。被告丁○○、丙○○、林立偉等人受僱並聽
    命於被告乙○○、戊○○，已如前述，因此當丁○○等人於
    九十二年三月十八日在樹林火車站附近找到被害人，即通知
    被告乙○○、戊○○並依其等指示行動，待發覺被害人不對
    逕時，亦連絡被告乙○○、戊○○等候指示，此由被告丁○○等人之供述及上揭通話紀錄可證，足見被告丁○○等人完
    全聽命於被告乙○○、戊○○之指示行事。因此，倘被告乙○○、戊○○告以將被害人送醫院救治，何以被告丁○○等
    人反將被害人棄置在四汴頭抽水站附近？倘被告丁○○等人
    違反被告乙○○、戊○○之指示另為其他行動，必有自身之
    考量，並經在現場之眾人討論後，始有如此大幅度之變動，
    惟被告丁○○等人對此均語焉不詳，迄無合理之說明，從而
    被告丁○○等人棄置被害人屍體是否依其自己意思而與被告
    乙○○、戊○○無涉，令人懷疑。再者，被告等人原意在教
    訓被害人，始其說出實話，不料在一陣圍毆之後，卻發生被
    害人死亡之結果，被告等人內心震驚，自不在話下，被告乙○○、戊○○於三月十九日下午知悉此情，倘經其他共同被
    告告以「送醫院救治」，不知其他被告實際上係將被害人棄
    置，事後應會關心被害人身體狀況（是生？是死？）、其他
    被告處理進度及事件最新發展情形才是，惟依其等供述，被
    告乙○○、戊○○對於被害人之情況不聞不問，已有可疑。
    且被告乙○○、戊○○在其他被告棄置被害人屍體後，與被
    告丁○○等人仍有頻繁之連繫，對於此一震憾情事，竟不加
    聞問，實難以想像。綜上所述，被告乙○○、戊○○上開所
    辯，顯與經驗法則及一般常理有違，難以採信。被告乙○○
    、戊○○指示被告丁○○等人遺棄屍體，其等均涉有共同遺
    棄屍體之犯行，堪以認定。
三、綜上所述，被告乙○○、戊○○、丁○○、丙○○及同案被
    告林立偉所犯遺棄屍體之犯罪事證明確，被告犯行堪以認定
    ，應予依法論科。
肆、核被告乙○○、戊○○、丙○○、丁○○所為，均係犯刑法
    第二百七十七條第二項前段之傷害致死罪及同法第二百四十
    七條第一項之遺棄屍體罪。就傷害致死犯行而言，公訴人認
    係犯刑法第二百七十八條第二項之重傷害致死罪嫌，容有未
    洽，惟起訴之基本社會事實相同，爰依刑事訴訟法第三百條
    之規定變更起訴法條。被告乙○○、戊○○、丙○○、丁○○及同案被告林立偉、鍾振文、共犯尤志賢間，就所犯上開
    傷害致死及遺棄屍體二罪間，有犯意聯絡及行為分擔，均應
    論以共同正犯。又其所犯傷害致死與遺棄屍體二罪間，犯意
    各別，罪名有異，應分論併罰。又被告丁○○前於八十八年
    間，因違反組織犯罪防制條例案件，經原審法院於八十九年
    一月廿五日以八十九年度少訴字第九十三號判決，判處有期
    徒刑一年八月確定，於九十年一月三日執行完畢，有台灣高
    等法院被告全國前案紀錄表一份在卷可稽，其於五年之內再
    犯有期徒刑以上之罪，屬累犯，應依刑法第四十七條規定就
    法定刑有期徒刑部分加重其刑，至於無期徒刑部分則不得加
    重。
伍、原審據以論科，固非無見。惟原審漏未論及被告丁○○之犯
    罪法條，自有未當；再原審對認被告丁○○係屬累犯應加重
    其刑，但對法定刑無期徒刑部分未敘明不得加重，亦有未合
    。被告乙○○、戊○○、丙○○三人上訴否認犯行；丁○○
    上訴指稱其不構成累犯，且係自首云云，雖無理由，惟原審
    判決既有上揭可議之處，自無可維持，應由本院就被告乙○○、戊○○、丙○○、丁○○部分撤銷改判。爰審酌被告乙○○、戊○○僱請被告丁○○、丙○○等人尋找遊民，以遊
    民之證件申辦貸款、請領信用卡等證件，藉以謀取不法利益
    ，其等從事不法行徑在先，僅因懷疑遊民即被害人洩露上開
    情事，即指示其他同案被告共同以殘忍手段恣意傷害被害人
    ，迨被害人死亡後，更進而將屍體置放在抽水站牆邊橫移門
    坐椅上後逃逸，惡性不輕，且犯罪後猶掩飾諉過，未見悔悟
    ，被告乙○○、戊○○係主謀倡議者，另被告丁○○、丙○○不知輕重利害，盲從附和，及被告丁○○有如事實欄述之
    前科，其餘被告昔無前科紀錄；被告乙○○、戊○○、丁○○、丙○○供僅賠償被害人之母新台幣五萬元，有和解書乙
    份可參（見原審卷三第二二頁）等一切情狀，分別量處如主
    文第二至五項所示之刑，並定其應執行之刑，以示懲儆。
據上論斷，依刑事訴訟法第三百六十九條第一項前段、第三百六
十四條、第二百九十九條第一項前段、第三百條，刑法第二十八
條、第二百七十七條第二項前段、第二百四十七條第一項、第四
十七條、第五十一條第五款，罰金罰鍰提高標準條例第一條前段
，判決如主文。
本案經檢察官呂文忠到庭執行職務。
中    華    民    國    95    年    3     月    8     日
                  刑事第十九庭  審判長法  官  林堭儀
                                      法  官  蔡明宏
                                      法  官  陳憲裕
以上正本證明與原本無異。
如不服本判決，應於收受送達後十日內向本院提出上訴書狀，其
未敘述上訴之理由者並得於提起上訴後十日內向本院補提理由書
（均須按他造當事人之人數附繕本）。
                                      書記官  劉育妃
中    華    民    國    95    年    3    月    13     日
附錄本案論罪科刑法條全文：
刑法第二百七十七條：
傷害人之身體或健康者，處 3 年以下有期徒刑、拘役或 1 千元
以下罰金。
犯前項之罪因而致人於死者，處無期徒刑或 7 年以上有期徒刑；
致重傷者，處 3 年以上 10 年以下有期徒刑。
刑法第二百四十七條：
損壞、遺棄、污辱或盜取屍體者，處 6 月以上 5 年以下有期徒
刑。
損壞、遺棄或盜取遺骨、遺髮、殮物或火葬之遺灰者，處 5 年以
下有期徒刑。
前二項之未遂犯罰之。


司法院資訊處製作；財團法人民間司法改革基金會備份。
